最高法院刑事判決            一○○年度台上字第七一四二號
上  訴  人  吳鎮安
自訴代理人  連銀山律師
被      告  吳崇柔
            吳瓊雄
            胡雲月
上列上訴人因自訴被告等偽造文書案件，不服台灣高等法院中華
民國一○○年十月十九日第二審判決（一○○年度上訴字第二七
六六號，自訴案號：台灣士林地方法院一○○年度自更(一)字第一
號），提起上訴，本院判決如下：
    主  文
上訴駁回。
    理  由
按刑事訴訟法第三百七十七條規定，上訴於第三審法院，非以判
決違背法令為理由，不得為之。是提起第三審上訴，應以原判決
違背法令為理由，係屬法定要件。如果上訴理由書狀並未依據卷
內訴訟資料，具體指摘原判決不適用何種法則或如何適用不當，
或所指摘原判決違法情事，顯與法律規定得為第三審上訴理由之
違法情形，不相適合時，均應認其上訴為違背法律上之程式，予
以駁回。本件原判決維持第一審諭知自訴不受理之判決，駁回上
訴人在第二審之上訴。已詳敘認定之依據及憑以認定之理由。並
對如何認定：上訴人自訴被告吳崇柔、吳瓊雄、胡雲月等三人涉
犯之犯罪事實及罪名，應係想像競合犯刑法第三百三十九條第一
項詐欺取財罪、同法第二百十六條、第二百十條行使偽造私文書
罪，上訴人就同一被告及犯罪事實之同一案件，於民國九十七年
十一月十四日，已向台灣士林地方法院檢察署檢察官提出告訴，
並由檢察官分案偵查，嗣於九十九年五月二十一日，上訴人再就
同一案件向第一審法院提起自訴，雖依刑事訴訟法第三百二十三
條第一項但書規定，上訴人就被告等三人涉犯親屬間詐欺取財犯
嫌之告訴乃論之罪部分，固得提起自訴，但因該部分犯罪與上訴
人自訴被告等三人所犯他部之非告訴乃論之罪，即行使偽造私文
書罪部分，係屬裁判上一罪關係，且行使偽造私文書罪係屬重罪
，又依同法第三百二十三條第一項前段規定乃不得再行自訴之罪
，審酌刑事訴訟法第三百二十三條第一項之立法意旨，防杜同一
案件重複起訴雙重危險，及避免同一案件經不起訴，復遭自訴訴
訟結果矛盾而限制自訴，應類推適用刑事訴訟法第三百十九條第
三項但書規定之法理，認上訴人就被告等三人所犯之詐欺取財、
行使偽造私文書等犯罪事實全部，均不得再行提起自訴，均已依
據卷內資料予以說明。從形式上觀察，原判決並無任何違背法令
之處。上訴意旨略謂僅自訴被告等三人犯刑法第三百三十九條第
一項之詐欺取財罪，自訴狀並未認定被告等三人有偽造、行使偽
造私文書之犯行，原判決認定上訴人之自訴範圍，顯與事實不符
，上訴人始終主張二案之社會事實不同，原判決認係同一事實，
與卷證不符云云，任意指摘，難謂已符合首揭法定上訴要件。其
上訴違背法律上之程式，應予駁回。
據上論結，應依刑事訴訟法第三百九十五條前段，判決如主文。
中    華    民    國  一○○  年   十二   月  二十二  日
                      最高法院刑事第十庭
                          審判長法官  陳  世  淙  
                                法官  陳  東  誥  
                                法官  何  菁  莪  
                                法官  施  俊  堯  
                                法官  洪  曉  能  
本件正本證明與原本無異
                                      書  記  官  
中    華    民    國  一○○  年   十二   月  二十六  日
                                                      v